最高法院刑事判決　　　　　　九十四年度台上字第七一三八號
　　上　訴　人　甲○○
　　　　　　　　　　　　街20.
上列上訴人因常業竊盜案件，不服台灣高等法院台南分院中華民
國九十四年九月二十二日第二審判決（九十四年度上易字第一六
四號，起訴案號：台灣台南地方法院檢察署九十三年度偵字第一
一一四五號），提起上訴，本院判決如下：
    主  文
上訴駁回。
    理  由
按刑事訴訟法第三百七十七條規定，上訴於第三審法院，非以判
決違背法令為理由，不得為之。是提起第三審上訴，應以原判決
違背法令為理由，係屬法定要件。且必須依據卷內資料為具體指
摘，並足據以辨認原判決已具備違背法令之形式，始屬相當。如
果上訴理由書狀並未依據卷內訴訟資料，具體指摘原判決不適用
何種法則或如何適用不當，或所指摘原判決違法情事，顯與法律
規定得為第三審上訴理由之違法情形，不相適合時，均應認其上
訴為違背法律上之程式，予以駁回。本件原判決撤銷第一審之科
刑判決，改判論上訴人甲○○以共同常業竊盜，累犯罪，判處有
期徒刑參年陸月，諭知於刑之執行前，令入勞動場所強制工作，
其期間為參年，扣案之螺絲起子、破壞剪、倍力剪、剪線器、手
電筒各壹支、美工刀捌支、剪線鉗、電纜剪各貳支、（爬電線桿
用）鐵條貳拾壹支、手套貳雙、爬電線桿器鋼筋、爬杆器各拾玖
支、壓力剪參支、爬竿腰際安全繩壹條、黑色塑膠袋參個、塑膠
束條壹包，均宣告沒收之。關於原判決事實一之（一）、（二）
部分，係依憑上訴人於警詢、檢察官偵訊、第一審暨原審審理時
坦承：因伊之機車大燈損壞，無錢更換，乃前往假日汽車旅館前
竊取他人之機車大燈來換裝；另伊見台南縣歸仁鄉○○○路○段
三九五巷一五一號無人，乃推開大門入內竊取電纜線等情不諱，
並參酌被害人戴均米、薛文貴於警詢時指訴：被偷竊機車大燈、
電纜線等物；證人林佳建於警詢時證稱：上訴人持螺絲起子將機
車大燈拆開後，放置於其所騎機車前踏板，即騎機車離去各等語
，及扣案螺絲起子、破壞剪各一支、美工刀四支，暨卷附贓物認
領保管單、扣押書各二件、查獲機車大燈照片二張、現場照片十
五張、車牌號碼ＴＪ九—九○九號重型機車之車籍資料；關於原
判決事實一之（三）部分，則依憑上訴人於警詢、偵查及原審審
理時坦供：確於如原判決附表一（下稱附表一）所示之時、地，
竊取台灣電力股份有限公司（下稱台電公司）所有之ＰＶＣ風雨
線及裸硬銅線等情不諱，參酌共犯吳文壽、蔡政龍、李宗哲、許
瑞成於偵查時、莊文凱、許信彰於原審審理時供述：確與上訴人
共同竊取台電公司所有之ＰＶＣ風雨線及裸硬銅線；被害人代理
人宋永松（台電公司台南區營業處專員，負責線路失竊查報業務
）、黃國基（台電公司高雄區阿蓮服務所電務主辦）、蔡賜福（
台電公司關廟服務處配電員）於警詢、偵查時指陳：上訴人所供
行竊之情形，與伊公司查報相符；證人王昭君、趙俊哲、黃明在
於警詢時證以：上訴人竊取電線後，曾推由蔡政龍拿銅線販賣各
等語，及扣案剪線鉗、電纜剪各二支、（爬電線桿用）鐵條二十
一支、手套二雙、電纜線二截、美工刀四支、倍力剪、剪線器各
一支、爬電線桿器鋼筋、爬杆器各十九支、壓力剪三支、爬竿腰
際安全繩一條、黑色塑膠袋三個、手電筒一支、塑膠束條一包，
暨卷附電訊電力線路失竊現場調查報告表、贓物認領保管單、現
場查證照片、相關現場照片（以上均影本）；關於原判決事實一
之（四）部分，亦依憑上訴人於警詢及原審審理時承認：確有上
開竊盜行為；參酌共犯吳文壽、李宗哲於原審審理時供承：竊盜
確為伊等與上訴人所為；被害人丁錦詩、洪美珠、王清旺、陳莊
銀珠於警詢時指稱：有封口機、香煙、飲料等物被竊各等語等證
據資料，而為論斷，已詳敘其所憑之證據及認定之理由。而以上
訴人辯稱：伊有做拆卸貨櫃之工作，並非常業竊盜云云，為飾卸
之詞，不足採取，在理由內依憑卷證資料，詳加指駁；並說明：
刑法上所謂常業犯，指反覆以同種類行為為目的之社會活動職業
性犯罪而言，至於犯罪所得之多寡，是否恃此犯罪為唯一之謀生
職業，則非所問；且常業犯，只須有賴某種犯罪為業之意思，而
有事實上之表現為已足，不以犯罪時間之長短為認定之標準。上
訴人多次竊盜，顯有反覆實施同種類竊盜之犯罪行為，並賴以為
業，其為常業竊盜犯應屬成立。是上訴人夥同吳文壽等共犯，基
於犯罪分工，或為共犯把風，或親自下手行竊，竊得財物朋分花
用，其係以竊盜為業，恃之為生，至為灼然。另常業犯本質上原
具連續之性質，惟因係賴以營生，刑法乃特設常業犯之處罰規定
，而成實質上之一罪，自不生連續犯問題之理由。從形式上觀察
，原判決並無違法之情形存在。上訴意旨略稱：（一）刑法第三
百二十二條常業竊盜罪，已於民國九十四年二月二日經總統明令
公布刪除，原判決未詳加說明，亦未告知，顯符刑事訴訟法第三
百八十一條所定刑罰有廢止者，得為上訴理由之情形。（二）原
判決事實一之（四）部分認定：伊與李宗哲、吳文壽就原判決附
表二（下稱附表二）編號（２）、（４）、（５）、（６）之案
件，均有共同犯意之聯絡；竟於理由內說明：附表二編號（６）
之案件僅伊一人所為，事實與理由顯不一致。另附表二編號（２
）、（４）所載行為人為伊、吳文壽；附表二編號（五）為伊與
李宗哲；附表二編號（６）僅伊一人，行為人均不一致，且犯罪
時間相差約一個月至四個月不等。又附表二編號（２）、（４）
、（５）所得財物由伊與其他人朋分，顯難認伊與李宗哲、吳文
壽三人間，就附表二編號（２）、（４）、（５）、（６）案件
均有共同犯意之聯絡。惟原判決於理由內僅稱：伊於事實一之（
四）部分與李宗哲、吳文壽間有犯意聯絡及行為分擔，而未說明
其憑以認定之依據。又附表一所示編號一至一二二號之行為人互
有不同，如何遽認各個該案之各別行為人間，就未涉犯之案件亦
有犯意之聯絡及行為之分擔，原判決亦未於理由內說明，均有理
由不備之違法。（三）原判決事實及理由內均未記載所竊ＰＶＣ
風雨線及裸銅線之數量如何？變賣所得金錢，各案間之犯罪行為
人如何朋分，亦有理由不備之違法等語。惟查：（一）刑法第三
百二十二條之常業竊盜罪，雖於九十四年一月七日三讀通過刪除
，然中華民國刑法施行法第十條之一規定：中華民國九十四年一
月七日修正公布之刑法，自九十五年七月一日施行。顯然上訴人
所犯刑法第三百二十二條之常業竊盜罪，現仍屬有效。又刑事訴
訟法第九十五條所規定之告知義務，旨在保護被告合法之防禦權
，有無依法踐行，應以實際上已否告知應告知之事項為準；倘依
筆錄內容，實際上已經告知法定應告知之事項，即與法律保護被
告防禦權之意旨無違。原審審判長於九十四年九月八日審理時，
已告知上訴人可能成立「常業竊盜罪」，且就上訴人涉犯刑法第
三百二十二條常業竊盜之罪名訊問，上訴人復就前揭罪名為答辯
，有卷附審判筆錄一紙可參（見原審卷三第一六三、一七一、一
七二、一七七頁）。原審審理時既已告知罪名，上訴人亦已就此
答辯，即不發生上訴意旨所指違背法令問題，其執此上訴，顯非
適法之第三審上訴理由。（二）採證、認事及證據之證明力，法
院依法有自由判斷之權，此項自由判斷職權之行使，苟係基於普
通日常生活之經驗，而非違背客觀上應認為確實之定則者，即屬
合於經驗法則，不容當事人任意指摘。原判決事實一之（三）部
分係認定：上訴人或單獨，或與附表一所示之共犯，以二人一組
或結夥三人以上之方式，……竊取台灣電力公司所有之ＰＶＣ風
雨線及裸銅線多次；一之（四）部分則記載：上訴人與李宗哲、
吳文壽，……於附表二編號（２）、（４）、（５）、（６）所
示時間、地點，或單獨或二人一組，……竊取丁錦詩等人封口機
等財物共四次（見原判決第二頁一之（三）第一、二、五、六行
；一之（四）第一行、第三頁第一至三行）；理由內說明：上訴
人於事實一之（三）部分與吳文壽、蔡政龍、李宗哲、許瑞成、
莊文凱、許信彰間，於一之（四）部分與吳文壽、李宗哲間，有
犯意聯絡及行為分擔，均為共同正犯等語（見原判決第四頁倒數
第七至十行）。顯係認上訴人與附表一、二所示「行為人欄」內
所載之人間，各別有犯意聯絡及行為分擔。上訴人未參酌附表一
、二所示「行為人欄」內相關之記載，遽為上開指摘，亦非依據
卷內訴訟資料所為指摘之合法第三審上訴理由。（三）證據之取
捨，為事實審法院之職權，倘其採證、認事並不違背證據法則，
即不得任意指為違法。原判決就附表一所示上訴人所竊得之ＰＶ
Ｃ風雨線及裸銅線之數量如何？變賣所得金錢，各案間之各犯罪
行為人如何朋分？固未逐一說明，而稍嫌疏漏，然上訴人既與附
表一、二所示「行為人欄」內之行為人各別共犯竊盜罪，則前揭
疏漏，於原判決之主旨尚不生影響，亦不得執以指摘，執為合法
之第三審上訴理由。其餘上訴意旨，經核係置原判決之明白論斷
於不顧，猶執已為原審指駁之陳詞爭辯，並就屬於事實審法院採
證、認事之職權行使，專執己見，任意指摘，均未依據卷內訴訟
資料具體指明原判決如何違背法令，自難認已符合首揭法定之第
三審上訴要件。其上訴違背法律上之程式，應予駁回。
據上論結，應依刑事訴訟法第三百九十五條前段，判決如主文。
中　　華　　民　　國　九十四　年   十二 　月　 十六 　日
                      最高法院刑事第六庭
                          審判長法官  林　增　福
                                法官  邵　燕　玲
                                法官  張　清　埤
                                法官  陳　朱　貴
                                法官  孫　增　同
      本件正本證明與原本無異
                                      書  記  官
中　　華　　民　　國　九十四　年　 十二 　月　二十三　日
                                                      Ｑ
